臺灣新北地方法院民事判決
110年度簡字第3號
原      告  黃李秋子
訴訟代理人  黃淑君  
            巫宗翰律師
上一人
複代理人    劉芯言律師
被      告  江政霖  
訴訟代理人  李孟軒  
            林國楠  

上列被告因過失傷害案件，經原告提起侵權行為損害賠償之附帶
民事訴訟（109年度審交附民字第532號），經本院刑事庭裁定移
送前來，本院於民國111年3月30日言詞辯論終結，判決如下：
    主      文
被告應給付原告新臺幣參拾伍萬陸仟柒佰參拾參元，及其中新臺
幣參拾伍萬參仟壹佰肆拾捌元自民國一Ｏ九年十二月四日起、其
中新臺幣參仟伍佰捌拾伍元自民國一一Ｏ年三月十三日起，均至
清償日止，按年息百分之五計算之利息。
原告其餘之訴駁回。
訴訟費用由被告負擔百分之四十三，餘由原告負擔。
本判決第一項得假執行；但被告如以新臺幣參拾伍萬陸仟柒佰參
拾參元為原告預供擔保，得免為假執行。
原告其餘假執行之聲請駁回。
    事實及理由
一、按訴狀送達後，原告不得將原訴變更或追加他訴，但擴張或
    減縮應受判決事項之聲明者，不在此限，民事訴訟法第255
    條第1項第3款定有明文。本件原告原起訴請求：被告應給付
    原告新臺幣（下同）68萬元；嗣於民國109年11月25日具狀
    變更其聲明為：被告應給付原告65萬0,973元（見板司調卷
    第33頁）；末於110年12月29日具狀變更其聲明為：㈠被告應
    給付原告83萬6,358元，及其中65萬0,973元自起訴狀繕本送
    達之翌日起、其中5,385元自民事準備書狀㈠送達之翌日起、
    其中18萬元自110年12月30日起，均至清償日止，按年息百
    分之五計算之利息；㈡願供擔保，請准宣告假執行。（見簡
    字卷第311頁）。核屬減縮及擴張應受判決事項之聲明，揆
    諸前開說明，核無不合，應予准許。
二、原告起訴主張：被告於108年5月10日9時56分許，駕駛車牌
    號碼000-0000號自用小客車(下稱系爭汽車)，沿新北市鶯歌
    區高職西街往鶯歌方向行駛，行經高職西街6號與中正三路1
    00巷之無號誌交岔路口欲左轉時，本應注意轉彎車應暫停讓
    直行車先行，而依當時天候晴、日間自然光線、柏油路面乾
    燥、無缺陷、無障礙物、視距良好，並無不能注意之情事，
    竟疏未注意及此即貿然左轉，適訴外人黃武雄騎乘車牌號碼
    000-000號普通重型機車(下稱系爭機車)搭載其妻即原告自
    高職西街對向直駛而來，因閃避不及而發生碰撞，致黃武雄
    、原告人車倒地，原告因而受有下背挫傷合併第三節腰椎壓
    迫性骨折、第一、第三腰椎骨折、腰椎狹窄等傷害（下稱系
    爭傷勢）。原告因系爭傷勢，受有醫療費用13萬0,708元、
    輔具及醫療用品費用1萬2,914元、交通費用1萬2,736元、看
    護費用18萬元、精神慰撫金50萬元，合計83萬6,358元之損
    失。為此，爰依民法第184條第1項前段、第193條第1項、第
    195條第1項前段等規定提起本訴，並聲明：㈠被告應給付原
    告83萬6,358元，及其中65萬0,973元自起訴狀繕本送達之翌
    日起、其中5,385元自民事準備書狀㈠送達之翌日起、其中18
    萬元自110年12月30日起，均至清償日止，按年息百分之五
    計算之利息；㈡願供擔保，請准宣告假執行。
三、被告則以：對於被告有上開過失並不爭執，惟原告之使用人
    黃武雄就本件事故亦有未注意車前狀況之過失，應減輕被告
    之賠償金額。又原告請求之醫療費用有原告自費使用骨質疏
    鬆藥物10萬7,171元，惟原告於案發時年齡已達75歲又7個月
    ，且係女性，本身即屬骨質疏鬆之高風險群，並於93年間曾
    進行腰椎椎間盤之手術治療，被告合理認為原告在本件事故
    發生前即有骨質疏鬆症，是其自費使用之骨質疏鬆藥物與治
    療系爭傷勢無關，應予扣除；另108年8月23日、110年1月1
    日係黃淑萍購買穩鈣加強錠，非原告所支出，且穩鈣加強錠
    僅屬單純保健食品，非治療系爭傷勢之必要費用，亦應扣除
    ；另壓迫性骨折之合理復健治療期間為3至6個月，是108年1
    1月10日後之醫療費用即與本件事故無涉。交通費用部分，1
    08年5月16日黃武雄之計程車費320元，非屬原告治療系爭傷
    勢所支出；又加油費或有原告於加油當天並未至醫院就診，
    或有加油地點與原告居住地和就醫地點無合理關聯性等情形
    ，均應扣除。另原告可自行行動，不需專人看護，是其請求
    看護費自非合理，且原告請求之精神慰撫金金額亦屬過高等
    語置辯。並聲明：㈠原告之訴駁回；㈡如受不利之判決，願供
    擔保請准宣告免為假執行。
四、原告主張被告於前開時、地駕駛系爭汽車左轉彎時，應暫停
    讓直行車先行，惟疏未注意即貿然左轉，致與直行之系爭機
    車發生碰撞，原告因而受有系爭傷勢等事實，業據其提出行
    天宮醫療志業醫療財團法人恩主公醫院（下稱恩主公醫院）
    診斷證明書3紙為證（見板司調卷第111至113頁），又被告
    本件過失傷害犯行，亦經本院以109年度審交易字第595號刑
    事判決判處拘役50日，嗣原告不服請求檢察官上訴，經臺灣
    高等法院以109年度交上易字第378號刑事判決撤銷改判被告
    有期徒刑3月並確定在案，此經本院依職權調取上開刑事卷
    宗核閱屬實，復為被告所不爭執（見簡字卷第68頁），堪認
    原告上開主張為真實。
五、按因故意或過失，不法侵害他人之權利者，負損害賠償責任
    ；不法侵害他人之身體或健康者，對於被害人因此喪失或減
    少勞動能力或增加生活上之需要時，應負損害賠償責任；不
    法侵害他人之身體、健康、名譽、自由、信用、隱私、貞操
    ，或不法侵害其他人格法益而情節重大者，被害人雖非財產
    上之損害，亦得請求賠償相當之金額，民法第184條第1項前
    段、第193條第1項、第195條第1項前段分別定有明文。本件
    被告因過失行為致原告受有系爭傷勢，已如前述，則原告主
    張被告應負侵權行為損害賠償責任，自屬有據。茲就原告請
    求之金額審酌如下：
  ㈠醫療費用部分：　　
　　原告主張其因本件事故受傷而支出醫療費用13萬0,708元，
    業據提出與其所述相符之恩主公醫院診斷證明書4紙暨醫療
    費用收據100紙為證（見板司調卷第36頁、第39頁、第43至8
    9頁、111至113頁，簡字卷第27至35頁、第39至41頁、第51
    頁）。被告固爭執原告於本件事故前應有骨質疏鬆症，其自
    費10萬7,171元治療骨質疏鬆症之藥物費用，應與治療系爭
    傷勢無關，惟本院就原告是否原即患有骨質疏鬆症、並上開
    藥物費用是否為治療系爭傷勢所必要等節函詢恩主公醫院，
    經該院函覆：「1.病人之骨密度: T-2.1(骨質缺少)(108-12
    -5)沒有到骨質疏鬆(T<-2.5)的標準。2.病人自費使用Forte
    o的藥物，可增加其腰椎骨折的癒合及改善其骨質」，有該
    院110年5月19日恩醫事字第1100002550號函暨所附病歷摘要
    可稽（見簡字卷第135至137頁），堪認原告確有使用藥物Fo
    rteo以增加其因本件事故所受腰椎骨折傷勢癒合之必要。另
    被告辯稱骨折之合理復健治療期間為3至6個月，原告於108
    年11月10日後之醫療費用即與本件事故無關，惟經本院函詢
    恩主公醫院關於原告合理之復健時間約需多長，經該院復健
    科薛千川醫師覆以：「病人(按即原告)腰椎受傷後，在本院
    復健治療約1年半，目前狀況穩定，之後也沒有回診追踪，
    建議復健療程約1.5年」等語，有該院111年1月18日病歷摘
    要可稽（見簡字卷第345頁），而本件原告係108年6月6日開
    始在恩主公醫院復健科就診，在該院進行復健治療至110年1
    月16日止，有其病歷資料及醫療費用單據存卷可參（見病歷
    卷第26頁，簡字卷第23頁、第41頁），上開期間即屬薛千川
    醫師所稱原告在該院約1年半之復健療程期間，是原告請求
    至110年1月16日復健醫療費用，自有理由，被告上開所辯，
    即無足取。綜上，原告請求支出之醫療費用13萬0,708元，
    核屬有據，應予准許。
　㈡輔具及醫療用品費用部分：
　  原告主張其因受傷而支出背架、酒精棉片、穩鈣加強錠等輔
    具及醫療用品費用1萬2,914元乙節，業據其提出統一發票7
    紙、免用統一發票收據5紙為證（見板司調卷第35頁、第37
    至38頁、第40至42頁、第102至103頁，簡字卷第37頁）。其
    中108年8月23日、110年1月1日購買穩鈣加強錠之費用各1,7
    50元、1,800元部分，因原告已自費使用藥物Forteo以增加
    其腰椎骨折之癒合，該穩鈣加強錠則無何醫生之處方證明，
    尚難謂為必要之支出，應予剔除，故原告此部分請求，於9,
    364元（計算式：12,914元－1,750元－1,800元＝9,364 元）範
    圍內，即屬有據，應予准許；逾此部分請求，應屬無據。
　㈢交通費用部分：
　  原告主張其因本件事故就醫而支出往返醫院之交通費用1萬2
    ,736元(包含停車費2,750元、加油費6,572元、通行費54元
    、計程車費3,360元)乙節，業據提出停車費電子發票證明聯
    63紙、加油費電子發票證明聯10紙、服務繳費單乙紙、計程
    車乘車證明15紙、計程車收據4紙為證（見板司調卷第91至1
    10頁，簡字卷第43至49頁）。其中108年5月16日之計程車費
    用320元，依原告民事準備書狀所載係黃武雄搭乘計程車之
    費用(見板司調卷第30頁)，自與原告無涉，應予剔除。又原
    告固提出108年5月31日、同年12月4日之加油費單據（見板
    司調卷第94頁、第106頁），惟其各日均未至醫院就診，即
    難謂為就醫必要之交通費用；另其所提108年6月15日、6月2
    0日、7月25日、8月14日、8月22日、9月19日、10月28日、1
    1月18日加油費單據所示之加油站地點多在新竹縣市（見板
    司調卷第94至96頁），並無在原告住所地之新北市鶯歌區及
    恩主公醫院所在之新北市三峽區，自無法證明為其因就醫所
    支出之交通費用，是原告請求加油費用6,572元部分，均應
    剔除，故原告此部分交通費用之請求，於5,844元（計算式
    ：12,736元－320元－6,572元＝5,844 元）範圍內，即屬有據
    ，應予准許；逾此部分請求，應屬無據。
  ㈣看護費用部分：
　　原告主張本件事故後由其家人看護3月，以每日2,000元計算
    ，請求看護費用18萬元乙節，固據提出恩主公醫院乙種診斷
    證明書(主治醫師：邱建才)乙份，惟參以該診斷證明書係記
    載：「建議配載背架保護3個月，病人日常生活需人輔助照
    顧」等語，復本院函詢恩主公醫院關於原告有無專人看護之
    必要，經邱建才醫師覆以：「病人(按即原告)可自行行動，
    僅須人輔助照顧，不須專人看護」，有該院病歷摘要可稽（
    見簡字卷第341頁），可知尚無專人照護之必要，原告請求
    此部分專人看護費用18萬元，難謂有據。
  ㈤精神慰撫金部分：
　　按民法第195 條第1 項雖規定不法侵害他人之身體、健康者
    ，得請求賠償相當金額之非財產上之損害，惟所謂相當，除
    斟酌雙方身份資力外，尤應兼顧加害程度與其身體、健康影
    響是否重大以為斷（最高法院89年度台上字第1952號判決意
    旨參照）。經查，原告因本事故受有受有下背挫傷合併第三
    節腰椎壓迫性骨折、第一、第三腰椎骨折、腰椎狹窄等傷害
    ，業如前述，傷勢甚重，且復健期間甚久，精神上自受有相
    當之痛苦，原告請求被告賠償精神慰撫金，即屬有據。茲本
    院斟酌兩造之身分、地位、經濟能力即原告學歷小學肄業，
    為家庭主婦，名下無財產亦無所得；被告最高學歷則為大學
    畢業，現為建築業員工，年薪約40萬元，名下有土地乙筆、
    投資數筆，財產總額約50萬元等情，業經兩造陳明在卷（見
    簡字卷第24頁、第79頁），並有本院依職權調取原告及被告
    之稅務電子閘門財產所得調件明細表可佐（見本院限閱卷）
    ，併審酌被告侵害程度、事發之經過與緣由、原告受傷情形
    等一切情狀，認原告請求精神慰撫金50 萬元尚屬過高，應
    予核減為30萬元為適當。
  ㈥綜上，原告因本件事故所受之損害，合計為44萬5,916元（計
    算式：130,708元＋9,364元＋5,844元＋30萬元＝445,916元）。
    ㈦
六、又按損害之發生或擴大，被害人與有過失者，法院得減輕賠
    償金額或免除之；前二項之規定，於被害人之代理人或使用
    人與有過失者，準用之，民法第217 條第1 項、第3 項分別
    定有明文。此項規定之目的，在謀求加害人與被害人間之公
    平，故在裁判上法院得以職權減輕或免除之（最高法院85年
    台上字第1756號判例參照)。又法院對於酌減賠償金額至何
    程度，應斟酌雙方原因力之強弱與過失之輕重以定之（最高
    法院88年度台上字第2867號判決意旨參照）。亦即應針對損
    害發生之具體情形，分析其原因力及過失之強弱輕重予以決
    定。復按汽車（包括機車）行駛時，駕駛人應注意車前狀況
    及兩車併行之間隔，道路交通安全規則第94條第3 項定有明
    文。經查，被告就本件事故固有轉彎車未讓直行車先行之過
    失，惟參以黃武雄於警詢時陳稱：我騎乘系爭車輛行經鶯歌
    區高職西街6號前，當時對向一輛自小客直接左轉，我閃避
    不及就撞上了，我發現危險時距離對方很近，沒辦法反應，
    我當時速約20公里等語（見板司調卷第129頁），又案發時
    系爭汽車、系爭機車之撞擊位置分別為右前車頭、前車頭，
    亦有道路交通事故調查報告表㈡存卷可稽（見板司調卷第125
    頁），足認事故時系爭汽車已開始左轉彎，惟黃武雄猶未注
    意車前狀況，以致發覺系爭汽車時已煞避不及，同有過失甚
    明，且本件前經新北市政府車輛行車事故鑑定會鑑定，鑑定
    結果亦認：「一、江政霖駕駛自用小客車，行經無號誌交岔
    路口，左轉彎車未讓對向直行車先行，為肇事主因。二、黃
    武雄無照駕駛普通重型機車，行經無號誌交岔路口，未注意
    車前狀況，為肇事次因。」，此有新北市政府交通事件裁決
    處109年4月16日新北裁鑑字第1095168513號函暨所附鑑定意
    見書附卷可參(見偵字卷第52至55頁)，亦認黃武雄就本件事
    故存有過失。本院審酌被告、黃武雄就本件車禍事故原因力
    之強弱與過失輕重程度，暨被告過失行為係肇事主因，黃武
    雄則為肇事次因，認為被告應分擔之過失比例為80％，黃武
    雄應分擔之過失則為20％。又原告因藉黃武雄之載送而擴大
    其活動範圍，應認黃武雄係原告之使用人，被告自得依民法
    第217條第3項規定，減輕賠償金額。準此，原告得向被告請
    求之金額，依過失比例減輕20％，則原告得請求之金額應減
    為35萬6,733元（計算式：445,916元×80％＝356,733元，元以
    下四拾五入)。
七、綜上所述，原告依民法第184條第1項、第193條第1項、第19
    5條第1項前段規定，請求被告應給付原告35萬6,733元，及
    其中35萬3,148元自起訴(準備)狀繕本送達之翌日即109年12
    月4日(見板司調卷第161頁)起、其中3,585元(即民事準備書
    狀㈠追加之醫療、交通費用部分)自民事準備書狀㈠送達之翌
    日即110年3月13日起（見簡字卷第61頁），均至清償日止，
    按年息百分之五計算之利息，為有理由，應予准許；逾此部
    分之請求，為無理由，應予駁回。
八、本件事證已臻明確，其餘之攻擊或防禦方法及聲請或所用之
    證據，經本院斟酌後，認為均不足以影響本判決之結果，爰
    不逐一論列，附此敘明。
九、本判決原告勝訴部分，係依簡易程序而為被告敗訴之判決，
    爰依職權宣告假執行。又被告陳明願供擔保，請求免為假執
    行，經核無不合，爰酌定相當之擔保金額准許之。至原告敗
    訴部分，其假執行之聲請因訴之駁回而失所附麗，應予駁回
    。
十、訴訟費用負擔之依據：民事訴訟法第79條。　
中　　華　　民　　國　　111 　年　　5 　　月　 　6　　日
                  民事第一庭    法　官　洪任遠
以上正本係照原本作成
如對本判決上訴，須於判決送達後20日內向本院提出上訴狀。如
委任律師提起上訴者，應一併繳納上訴審裁判費。
中　　華　　民　　國　　111 　年　　5 　　月　 　6　　日
                                書記官　黃翊芳